【裁判字號】    94,簡上,212
【裁判日期】    950309
【裁判案由】    回復原狀
【裁判全文】
臺灣臺中地方法院民事判決    94年度簡上字第212號
上  訴  人  陳秋即麗晶企業社
訴訟代理人  桑銘忠律師
被  上訴人  山啟實業有限公司
法定代理人  甲○○
訴訟代理人  乙○○
上當事人間請求回復原狀事件，上訴人對於民國94年5月23日本
院豐原簡易庭94年度豐簡字第108號第一審判決提起上訴，本院
於民國95年2月23日言詞辯論終結，判決如下：
    主    文
原判決廢棄。
被上訴人應給付上訴人新臺幣貳拾陸萬伍仟玖佰拾肆元，及自
民國九十二年八月二十日起，至清償日止，按週年利率百分之五
計算之利息。
第一、二審訴訟費用由被上訴人負擔。
    事實及理由
一、上訴人起訴主張：伊於民國92年6月26日向被上訴人訂購精
    油盒6,020個，約定全部價款為新臺幣（下同）587,853元，
    被上訴人陸續於92年7月25日及同年8月7日以託運方式交付
    6, 020個精油盒（以下簡稱系爭精油盒）予伊，伊則於92年
    8月19日將部分價金265,934元以匯款方式給付被上訴人。嗣
    伊發現被上訴人交付之系爭精油盒有客戶指定應印製之商標
    圖樣不清楚及精油盒木面上多處留有刨痕或刮痕等瑕疵，於
    92 年10月通知被上訴人，並委請律師於93年9月3日發函請
    求被上訴人將系爭精油盒載回後，於函到後15日內改善上述
    瑕疵，如逾期未改善，即解除兩造間之契約，被上訴人之法
    定代理人洪孟妗乃於93年10月5日前往伊放置系爭精油盒之
    倉庫，並當場同意改善上述瑕疵，惟其後仍未修補系爭精油
    盒上之前述缺失，伊遂再委請律師於93年10月7日及94年1月
    13日分別發函請求被上訴人於函到後10日內另行交付無瑕疵
    之精油盒6,020個，如逾期未交付，伊即解除兩造間之契約
    。詎被上訴人於收受上開催告信函後仍未予置理，爰以原審
    起訴狀繕本之送達作為依民法第254條規定解除契約之意思
    表示，兩造之契約既經解除，伊自得依據民法第259條第2款
    規定，請求被上訴人返還所受領之上開價金予伊，並附加自
    受領時起之利息，為此訴請被上訴人給付265,934元，及自
    92年8 月20日起至清償日止，按週年利率5%計算之利息。
二、被上訴人抗辯：其於92年8月9日已依約全數交付上訴人訂購
    之系爭精油盒，上訴人亦於同年月19日給付其部分價金265,
    934元。嗣上訴人雖於同年10月間通知其系爭精油盒有瑕疵
    ，惟並未表示要退貨，直至其於93年4月間向上訴人催討未
    付之其餘價金時，上訴人方要求其應將系爭精油盒運回改善
    ，其後更要求其應另行交付無瑕疵之精油盒，惟系爭精油盒
    經兩造於93年9月8日會勘結果，並無重大瑕疵，故其自無將
    之運回修補瑕疵或另行交付無瑕疵之物之必要，上訴人以其
    交付之系爭精油盒有瑕疵為由，主張解除兩造所訂契約，請
    求其將已受領之價金附加利息後返還上訴人，自無理由等語
    。
三、原審對於上訴人本件請求，判決上訴人全部敗訴，上訴人全
    部聲明不服，提起上訴，並聲明：(一)廢棄原判決、(二)被上訴
    人應給付上訴人265,934元，及自92年8月20日起至清償日止
    ，按週年利率5%計算之利息；被上訴人則聲明：駁回上訴。
四、上訴人主張之下列事實，業據其提出存證信函影本2份、牛
    津法律事務所函影本3份及掛號郵件收件回執影本1份，附原
    審卷第8至13頁、第69至71頁為證，且有原審起訴狀附卷為
    憑，復為被上訴人所不爭執，堪信為真實：
  (一)上訴人於92年6月26日向被上訴人訂製小精油盒共計6,020個
    ，約定全部價款為587,853元，上訴人已於92年8月19支付價
    金265,934元予被上訴人。
  (二)被上訴人已於92年7、8月間陸續將系爭精油盒交付上訴人。
    上訴人曾於92年10月間通知被上訴人系爭精油盒有商標圖樣
    印製不清及有多處刨痕或刮痕等瑕疵；另委請律師先於93年
    9月3日發函請求被上訴人將系爭精油盒載回，於函到後15日
    內改善上述瑕疵，如逾期未改善，即解除兩造間之契約；再
    於93年10月7日及94年1月13日發函請求被上訴人於函到後10
    日內交付無瑕疵之小精油盒6,020個，如逾期未交付，上訴
    人即解除兩造間之契約；嗣復於原審起訴狀內為解除上開契
    約之意思表示。
五、上訴人另主張：被上訴人交付之系爭精油盒既有客戶指定應
    印製商標圖樣不清楚及精油盒木面上多處留有刨痕或刮痕等
    瑕疵，且經其定相當期限催告被上訴人補正，被上訴人仍置
    之不理，其自得依據民法第254條及第259條第2款規定，解
    除與被上訴人所訂契約，並請求被上訴人返還已受領之價金
    等語，為被上訴人所否認，並以前揭情詞置辯，則本件應審
    究者，厥為：上訴人解除兩造間所訂契約是否合法？
  (一)首按所謂工作物供給契約，即工作物全部材料由承攬人供給
    ，而當事人之意思復重在工作物財產權之移轉時，仍不失為
    買賣之一種，最高法院著有59 年臺上字第1590號判例意旨
    可資參照。上訴人主張其向被上訴人訂購之6,020個精油盒
    ，係由被上訴人自行提供材料，依據上訴人要求之尺寸製作
    成品後，再出售予上訴人等情，為被上訴人所不爭執，堪信
    為真；另觀諸上訴人於原審所提出、其真正為被上訴人所不
    爭之採購單影本1紙（見原審卷第60頁），其內容主要係記
    載被上訴人應交付上訴人之精油盒數量，及上訴人應給付被
    上訴人之精油盒單價，均屬買賣契約中出賣人及買受人分別
    應負之主要給付義務內容（即交付買賣標的物與給付價金）
    ，顯見兩造所訂契約之主要目的，在於被上訴人應將其製作
    之精油盒所有權移轉予上訴人，是該契約具有買賣契約之性
    質，要無疑義。次觀諸兩造於該訂購單中另約定：「木盒要
    印logo」等文字，且上訴人據此主張被上訴人就兩造所訂上
    開買賣契約，另負有在精油盒上印製商標之從給付義務（見
    其所具民事上訴理由狀第4頁）等語，未為被上訴人所爭執
    ，足信屬實，顯見在上訴人購買之精油盒上印製其所指定商
    標，亦屬被上訴人就兩造所訂上述契約應負之從給付義務甚
    明。
  (二)次查，本院於94年10月27日會同兩造至上訴人放置被上訴人
    所交付系爭精油盒之處所，經兩造合意，由被上訴人自上訴
    人主張有瑕疵之其中5,794個精油盒中取樣5個，由本院將之
    置於2支日光燈管之亮度下，與上訴人主張無瑕疵之正常品
    對照勘驗結果，該5個精油盒上之商標烙印痕跡均較正常品
    之商標烙印痕跡為淺，且其中3個精油盒上商標「KingJenes
    sR」之末尾「sR」部分幾乎看不清楚等情，有勘驗筆錄附本
    院卷足憑，復為兩造所不爭執，是被上訴人在系爭精油盒上
    印製之商標確有瑕疵存在，堪以認定。
  (三)按因可歸責於債務人之事由，致為不完全給付者，債權人依
    據民法第227條第1項規定，得依同法第254條關於給付遲延
    之條文，定相當期限催告債務人履行，如於期限內不履行時
    ，尚得解除其契約。又從給付義務存在之目的，在於確保債
    權人之利益能夠獲得最大之滿足，是以債務人就從給付義務
    若有債務不履行情事，且已導致契約目的無法達成，債權人
    得於債務人給付不能或給付遲延時，解除買賣契約（參見王
    澤鑑著，民法債編總論第1冊，基本理論債之發生，79年9月
    4版，第27至28頁；孫森炎著，民法債編總論下冊，91年8月
    修訂版，第748頁）。被上訴人依兩造所訂契約，負有在出
    售予上訴人之精油盒上印製商標之從給付義務，惟被上訴人
    交付上訴人之系爭精油盒上所印製商標，有前揭烙印痕跡過
    淺及商標圖樣未印製完整之瑕疵，是被上訴人就該印製商標
    之義務，顯係因可歸責於己之事由而未為完全之給付。又上
    述瑕疵依其情形顯非不能補正，且被上訴人既為負責印製商
    標之人，應具有除去該項瑕疵之能力，然如前所述，上訴人
    曾先於92年10月間通知被上訴人系爭精油盒有商標圖樣印製
    不清及木面上多留有刨痕或刮痕等瑕疵；復陸續於93年9月3
    日、10月7日及94年1月13日發函請求被上訴人於一定期限內
    改善上述精油盒之瑕疵，或另行交付無瑕疵之精油盒，如逾
    期未交付，即解除兩造間之契約，然被上訴人均未依上訴人
    之要求修補瑕疵或另交付無瑕疵之物。且上訴人主張：伊係
    因訴外人向其訂購精油盒，始與被上訴人訂定上述契約，向
    被上訴人購買精油盒，然該訂購者因系爭精油盒上存有前揭
    瑕疵，已與伊解除契約，取消訂單等語（見原審卷第58頁言
    詞辯論筆錄及本院95年2月23日言詞辯論筆錄中上訴人訴訟
    代理人之陳述），為被上訴人所不爭執，應可信實，足見上
    訴人與被上訴人訂約購買精油盒之目的，在於轉售他人，惟
    上訴人此項締約之目的，因被上訴人所交付之標的物具有商
    標印製不清之瑕疵，且經上訴人多次催告被上訴人修補或另
    行交付無瑕疵之物，被上訴人仍拒絕補正，致上訴人遭原擬
    轉售精油盒之對象取消訂單，而已無法達成，是被上訴人就
    該項從給付義務之不完全給付，已導致上訴人無法獲得其與
    被上訴人締約所欲獲得之利益，則上訴人在定相當期限催告
    被上訴人履行補正義務未果後，以原審起訴狀之送達對被上
    訴人為解除契約之意思表示，自合於前揭規定，洵屬有據。
六、按契約解除時，當事人雙方回復原狀之義務，除法律另有規
    定或契約另有訂定外，依左列之規定：二、受領之給付為金
    錢者，應附加自受領時起之利息償還之，民法第259條第2款
    定有明文。兩造所訂上述精油盒買賣契約，既經上訴人合法
    解除，則其依據前揭規定，訴請被上訴人返還已受領之價金
    265,934元，另附加自其受領該價金之翌日即92年8月20 日
    起至清償日止，按週年利率5%計算之法定利息，為有理由，
    應予准許。原審未審酌兩造所訂契約之主要目的在於移轉標
    的物之財產權，應屬買賣契約，另上訴人係主張被上訴人就
    該契約有不完全給付之情事，經其依民法第254條規定定相
    當期限催告其補正後仍置之不理，始以此為由終止契約，而
    認兩造間所訂上述契約為承攬契約，上訴人行使民法第494
    條所定契約解除權，已逾同法第514條第1項規定之1年除斥
    期間，因而為上訴人敗訴之判決，尚有未洽。上訴意旨指摘
    原判決不當，求予廢棄改判，為有理由，爰由本院予以廢棄
    改判，如主文第2項所示。
七、本件事證已臻明確，兩造其餘攻擊防禦方法，經核均與本判
    決之結論無影響，爰不分別斟酌論述，附此敘明。
八、據上論結，本件上訴為有理由，依民事訴訟法第436條之1第
    3項、第450條、第78條，判決如主文。
中    華    民    國    95    年     3    月     9    日
                  民事第一庭    審判長法  官  張惠立
                                      法  官  王永春
                                      法  官  鍾啟煒
上正本證明與原本無異。
不得上訴。
中    華    民    國    95    年     3    月     9    日
                                      書記官  林素妃


司法院資訊處製作；財團法人民間司法改革基金會備份。
